【裁判字號】    98,上訴,2942
【裁判日期】    980819
【裁判案由】    毒品危害防制條例
【裁判全文】
臺灣高等法院刑事判決                98年度上訴字第2942號
上  訴  人  臺灣臺北地方法院檢察署檢察官
被      告  甲○○
上列上訴人因被告違反毒品危害防制條例案件，不服臺灣臺北地
方法院九十八年度訴字第三○○號，中華民國九十八年六月二十
六日第一審判決（起訴案號：臺灣臺北地方法院檢察署九十八年
度毒偵字第三一八號），提起上訴，本院判決如下：
    主  文
上訴駁回。
    事  實
一、甲○○前於民國（下同）九十年間因施用毒品案件，經臺灣
    彰化地方法院（下稱彰化地院）以九十年度毒聲字第一○三
    六號裁定送觀察、勒戒後，認無繼續施用毒品之傾向，由臺
    灣彰化地方法院檢察署檢察官於同年三月二十二日以九十年
    度毒偵字第九九一號為不起訴處分確定。復於九十一年間因
    施用第一級毒品及第二級毒品案件，經彰化地院以九十一年
    度毒聲字第三一七六號裁定送觀察、勒戒後，認有繼續施用
    毒品之傾向，由該院以九十二年度毒聲字第二八○號裁定令
    入戒治處所施以強制戒治，嗣戒治成效經評定為合格，而無
    繼續戒治之必要，經該院以九十二年度毒聲字第一三三一號
    裁定停止戒治，所餘戒治期間付保護管束，於九十二年七月
    十日停止戒治出監，所餘戒治期間付保護管束（於九十三年
    一月九日因法律修正而報結），另經該院以九十二年度訴字
    第二三二號分別判處有期徒刑八月、有期徒刑五月，應執行
    有期徒刑十一月確定，於九十四年三月二十一日執行完畢。
    復於九十六年間因施用第一級毒品案件，經該院以九十六年
    度訴字第三七八號判處有期徒刑七月確定，並以九十六年度
    聲減字第二○○一號裁定減為有期徒刑三月又十五日確定。
    猶不知悔改，竟於未到案執行而遭通緝期間，復基於施用第
    一級毒品及第二級毒品之犯意，於九十七年十二月二十八日
    晚間某時，在臺北縣新店市○○路旁某處，以第一級毒品海
    洛因摻混第二級毒品甲基安非他命（起訴書誤載為安非他命
    ）置入針筒內摻水稀釋後注射體內之方式，同時施用第一級
    毒品海洛因及第二級毒品甲基安非他命一次。嗣於翌日下午
    三時許，在臺北市○○區○○路三六八號前為警緝獲，經採
    尿送驗後，始悉上情。
二、案經臺北市政府警察局萬華分局報請臺灣臺北地方法院檢察
    署檢察官偵查起訴。
    理  由
一、前揭事實，業據被告甲○○於原審法院審理時坦承不諱，且
    被告於前揭時、地為警查獲所採集之尿液經送鑑定結果，呈
    嗎啡及甲基安非他命陽性反應，此有臺灣尖端先進生技醫藥
    股份有限公司濫用藥物檢驗報告及臺北市政府警察局偵辦毒
    品案件尿液檢體委驗單附卷可稽（九十八年度毒偵字第三一
    八卷第九頁、第十頁參見），足認被告之自白，與事實相符
    。再查被告前於九十一年間因施用第一級毒品及第二級毒品
    案件，經彰化地院以九十一年度毒聲字第三一七六號裁定送
    觀察、勒戒後，認有繼續施用毒品之傾向，由該院以九十二
    年度毒聲字第二八○號裁定令入戒治所施以強制戒治，嗣戒
    治成效經評定為合格，而無繼續戒治之必要，經該院以九十
    二年度毒聲字第一三三一號裁定停止戒治，所餘戒治期間付
    保護管束，於九十二年七月十日停止戒治出監，所餘戒治期
    間付保護管束，於九十三年一月九日因法律修正而報結等情
    ，有本院被告前科紀錄表附卷可憑，足認其於強制戒治執行
    完畢釋放後，五年內再行施用第一級毒品海洛因及第二級毒
    品甲基安非他命至明。綜上所述，本件事證明確，被告犯行
    洵堪認定，應予依法論科。
二、按海洛因及甲基安非他命分別係毒品危害防制條例第二條第
    二項第一款及第二款所列之第一級毒品及第二級毒品。核被
    告所為，係犯毒品危害防制條例第十條第一項之施用第一級
    毒品及同條第二項之施用第二級毒品罪。其持有第一級毒品
    及第二級毒品之低度行為，應分別為施用第一級毒品及第二
    級毒品之高度行為所吸收，均不另論罪。被告以一行為同時
    施用第一級毒品及第二級毒品，而觸犯二構成要件不同之罪
    名，為想像競合犯，依刑法第五十五條規定，應從一重之施
    用第一級毒品罪論處。公訴意旨認被告施用第一級毒品海洛
    因及第二級毒品甲基安非他命，應予分論併罰云云，尚有誤
    會。再查被告前於九十一年間因施用第一級毒品及第二級毒
    品案件，經彰化地院以九十二年度訴字第二三二號分別判處
    有期徒刑八月、有期徒刑五月，應執行有期徒刑十一月確定
    ，於九十四年三月二十一日執行完畢，此有卷附本院被告前
    案紀錄表可按，其於五年以內故意再犯有期徒刑以上之罪，
    為累犯，依刑法第四十七條第一項規定，加重其刑。
三、原審法院以被告犯行事證明確，因而適用毒品危害防制條例
    第十條第一項、第二項、刑法第十一條前段、第四十七條第
    一項、第五十五條之規定，並審酌被告有如前揭事實欄所述
    之多項前科，素行不良，正值壯年，不思正途，屢屢再犯施
    用毒品之罪，顯未因前所受觀察、勒戒、強制戒治及有期徒
    刑之執行而矯正其行，然施用毒品僅係戕害自身健康，對他
    人並不生重大危害，暨犯後坦承犯行、態度良好等一切情狀
    ，量處有期徒刑十月，核其認事用法均無不當，量刑亦屬妥
    適。檢察官上訴意旨略以：第二級毒品海洛因通常係使用其
    他物品混雜，實難想像會發生混合第二級毒品甲基安非他命
    ，且實務上常見施用第二級毒品甲基安非他命之方式，係用
    火燒烤並吸食該煙霧，則被告供述施用第一級毒品海洛因所
    用之針筒，應不可能存有他人施用第二級毒品甲基安非他命
    之殘渣。另被告於審理中就「出借針筒之友人『小白』是否
    有使用針筒施用毒品？」，原供述不知情，復供述用燒烤或
    打針方式施用，前後供述不一，且未清楚交代綽號「小白」
    之人之真實姓名，則被告就綽號「小白」之人曾以針筒施用
    第二級毒品甲基安非他命之供述，礙難採信。從而，被告應
    係分別施用海洛因及甲基安非他命，原審法院之認定，與事
    實不符，有違背法令之情形，請撤銷原判決，自為適當合法
    之判決云云，惟查，海洛因及甲基安非他命雖分屬對中樞神
    經產生抑制作用及興奮作用之二種毒品，然依法務部調查局
    九十三年九月十日調科壹字第○九三○○三六六九七○號函
    所示：「毒品之施用並無一定方式，端視施用者之喜好而定
    。第二級毒品甲基安非他命之施用方法除注射外，另有燒煙
    吸食及吞服等。另依本局鑑驗毒品證物之經驗，曾發現第一
    級毒品海洛因及第二級毒品甲基安非他命摻雜之案例，由此
    研判確有可能前述兩種毒品合併施用之可能。」等語（法官
    辦理刑事案件參考手冊一第二八七頁參見），可知確有第一
    級毒品海洛因摻雜第二級毒品甲基安非他命，及將該二種毒
    品合併施用之情形，檢察官認難以想像第一級毒品海洛因混
    合第二級毒品甲基安非他命，而施用第二級毒品甲基安非他
    命之常見方式係用火燒烤並吸食該煙霧，該針筒應不可能存
    有他人施用第二級毒品甲基安非他命之殘渣等語，顯屬臆測
    之詞，就上開情形，容有誤解。另據被告於原審法院審理時
    供稱：「（檢察官問：小白借給你的『那支針筒』，小白從
    來沒有拿來施打過毒品？）我不知道小白有沒有在施打。」
    、「（檢察官問：他是如何施打這個毒品？）用燒烤的也有
    用打針的，他有用安非他命也有用海洛因。」（原審卷第六
    十九頁背面參見），可見被告所為之上開供述，係就不同詢
    問而為相異之回答，難謂供述前後不一。再者，被告於九十
    七年十二月二十九日經警查獲採尿檢驗結果即有施用第一、
    二級毒品反應，有前揭臺灣尖端先進生技醫藥股份有限公司
    濫用藥物檢驗報告及臺北市政府警察局偵辦毒品案件尿液檢
    體委驗單各一份在卷可稽，則被告是否分別施用第一、二級
    毒品本係檢警職責，其未能查明，此不利益，自無法歸責被
    告，亦不得逕以被告於審理中未交代其友人「小白」之真實
    姓名，即為被告就綽號「小白」之人曾以針筒施用第二級毒
    品甲基安非他命之供述無法採信之推論。是檢察官上訴意旨
    所指，均非可採。綜上所述，被告於原審法院及本院審理時
    均供承九十七年十二月二十八日晚間某時係同時施用第一級
    毒品海洛因及第二級毒品甲基安非他命，本案復無任何確切
    事證證明被告係將上開二種毒品分別施用，無從認被告所述
    不實，原審法院採憑被告之供詞，認其所犯為一行為觸犯數
    罪名之想像競合犯，其認定核無違誤，檢察官之上訴，非有
    理由，應予駁回。
據上論結，應依刑事訴訟法第三百六十八條，判決如主文。
本案經檢察官郭弘佑到庭執行職務。
中    華    民    國    98    年    8     月    19    日
                  刑事第二庭審判長法  官  洪光燦
                                  法  官  林恆吉
                                  法  官  宋明蒼
以上正本證明與原本無異。
如不服本判決，應於收受送達後10日內向本院提出上訴書狀，其
未敘述上訴之理由者並得於提起上訴後10日內向本院補提理由書
（均須按他造當事人之人數附繕本）「切勿逕送上級法院」。
                                  書記官  駱麗君
中    華    民    國    98    年    8     月    19    日
附錄本案論罪科刑法條全文：
毒品危害防制條例第10條
施用第一級毒品者，處6月以上5年以下有期徒刑。
施用第二級毒品者，處3年以下有期徒刑。


司法院資訊處製作；財團法人民間司法改革基金會備份。
